【裁判字號】    97,上更(一),602
【裁判日期】    980306
【裁判案由】    強盜
【裁判全文】
臺灣高等法院刑事判決             97年度上更(一)字第602號
上  訴  人
即  被  告  庚○○
指定辯護人  本院公設辯護人癸○○
上  訴  人
即  被  告  辛○○
選任辯護人  簡宏明律師
上  訴  人
即  被  告  壬○○
選任辯護人 李明諭律師
           陳逸華律師
上列上訴人因強盜案件，不服臺灣桃園地方法院93年度訴字第14
11號，中華民國94年3月21日第一審判決（起訴案號：臺灣桃園
地方法院檢察署92年度偵字第15605號），提起上訴，本院判決
後經最高法院第一次發回，本院判決如下：
    主  文
原判決關於庚○○、辛○○、壬○○部份撤銷。
庚○○共同意圖為自己不法之所有，以強暴、脅迫至使不能抗拒
，而使他人交付其物，處有期徒刑柒年陸月。附表之本票壹張沒
收。
辛○○、壬○○共同意圖為自己不法之所有，以強暴、脅迫至使
不能抗拒，而使他人交付其物，各處有期徒刑柒年陸月。
    事  實
一、壬○○與乙○○、子○○（原審另案判處有期徒刑三年）於
    民國92年間在甲○○○○○○餐敘言及合資經營酒店，壬○○乃僱人於桃園縣桃園市○○路149號尋得店面並僱工裝潢
    （即麗人酒店），惟乙○○事後不願投資，子○○則仍承諾
    出資。然子○○遲未出資支付酒店之裝潢工程費，屢遭壬○○催討費用，子○○為支付酒店之出資額，就其對案外人戊○○新台幣（下同）150萬元之債務，透過壬○○之兄辛○○介紹，認識在台北市○○○路○段283號3樓經營鼎盛財經
    管理顧問公司（下稱鼎盛公司）之庚○○，而將對戊○○之
    債務交予庚○○處理未果。而壬○○於92年5月間，受子○○、乙○○委託，協助處理乙○○之子丁○○在高速公路發
    生連環車禍事宜，得知丁○○家境富裕，為使其與子○○合
    資之酒店能順利完工開業，乃思假藉車禍賠償名義，欲由丁○○處取得款項，竟與子○○、辛○○、庚○○共同基於意
    圖為自己不法所有之強盜犯意聯絡，於92年7月間某日，在
    壬○○桃園縣八德市○○街59巷5號5樓住處，與辛○○、子
    ○○、庚○○謀議將丁○○押走，並假藉支付車禍賠償金，
    迫令丁○○簽票付款，並由子○○提供丁○○之生活作息及
    車號。於92年8月2日18時15分許，子○○使用友人己○○之
    0000000000號手機打辛○○0000000000號之手機告知：是日
    係七夕情人節，丁○○會晚歸，駕駛紅色三菱，車號後4碼
    為9995號，再於同日18時18分許電話聯絡壬○○0000000000
    號告知上情。同日晚間8時許，壬○○並前往丁○○桃園縣
    蘆竹鄉○○○街19巷6號住處前埋伏察看。辛○○在鼎盛公司
    接獲子○○上開電話立即轉知庚○○，庚○○乃指示丑○○
    攜帶空白本票，將丁○○押走處理車禍開票事宜。丑○○（
    不知李政杰車禍欠債詳情，業經本院前審判處有期徒刑一年
    二月確定）應允庚○○之指示，另聯絡友人寅○○、卯○○
    兄弟（分別經本院前審判處有期徒刑八月，四月確定）與其
    一同前往，寅○○、卯○○於同日晚上8時25分許，應丑○○之約至鼎盛公司會合。是日晚間9時許，丑○○與基於剝
    奪人行動自由、傷害犯意之卯○○及寅○○兄弟，共乘寅○○駕駛之3E-4533號自小客車，前往桃園縣蘆竹鄉○○村○○○街19巷6號丁○○住家附近之停車場守候丁○○。辛○○
    與庚○○隨後亦共乘1車至桃園縣蘆竹鄉等待丑○○通知處
    理結果。其間壬○○以0000000000號電話與辛○○00000000
    00號電話聯繫瞭解進行狀況，辛○○、庚○○亦穿梭於桃園
    縣蘆竹鄉○○路、中山路、長春路、南崁路一帶，分別以00
    00000000號、0000000000號電話與丑○○0000000000號電話
    聯絡，瞭解丑○○現場情形。迄92年8月5日凌晨1時30分許
    ，丁○○駕駛其2P-9995號之小客車返回其住處附近，停妥
    車輛徒步返家之際，丑○○趨前詢問確認係丁○○後，即由
    丑○○、卯○○2人以強制力將丁○○架上車，將丁○○夾
    坐於車後座，並由寅○○駕車駛往桃園縣蘆竹鄉○○村○○
    路○段600巷之山上，途中丁○○掙扎，丑○○、羅鈞輝即加
    以毆打，到山上停車後，在車上丑○○向丁○○表示其之前
    在高速公路發生連環車禍有過失，要其承認過失並切結同意
    賠償，逼迫丁○○簽立切結書及本票，惟遭丁○○拒絕，丑
    ○○、寅○○即將丁○○拉下車，之後彼3人毆打丁○○，
    造成丁○○受有頭部挫傷合併腦震盪及前胸、上後背、雙上
    肢、右大腿、左側膕部等多處挫傷之傷害；其間羅鈞毅因恐
    其兄寅○○之車號為丁○○看見，以膠帶將車牌貼住。丑○○等打過丁○○後，再度將丁○○拉回車上，丑○○並脅迫
    稱如不簽本票即將丁○○殺害，使丁○○簽下空白本票3紙
    、車禍切結書及內容不詳之文件各1紙，交付丑○○等3人收
    執。丑○○等3人旋將丁○○驅趕下車，正欲駕車離去時，
    發現丁○○趁隙將車牌上黏貼之膠帶撕下查看車號，其等3
    人即下車追趕欲抓回丁○○，丁○○速往斜坡跳下，丑○○
    等3人始駕車離去，丁○○則於凌晨3時30分許，向山下住戶
    求救報警。丑○○3人火速通知辛○○、庚○○車牌號碼已
    為丁○○知悉，並相偕前往桃園縣蘆竹鄉○○路之麥當勞旁
    會合後，由庚○○開車搭載辛○○、寅○○、卯○○，丑○○獨自1人駕駛寅○○之自小客車，返回鼎盛公司。丑○○
    隨即於是日凌晨4時許，在鼎盛公司將取得之上開本票及切
    結書等文件交給庚○○。嗣庚○○與子○○共同意圖供行使
    之用，將上開3張本票其中1紙，以電腦打字填上金額2千萬
    元，偽造附表丁○○為發票人名義之本票，並由庚○○為債
    權人，於同年8月19日，提出該紙本票向台灣桃園地方法院
    （以下簡稱桃園地院）聲請本票裁定強制執行，而行使上開
    偽造之本票，並使桃園地院將此不之事項登載於本票裁定上
    ，足以生損害於裁定之正確性，嗣經警循線查獲。
二、案經丁○○訴請內政部警政署刑事警察局移送臺灣桃園地方
    法院檢察署檢察官偵查起訴。
    理  由
壹、證據能力部分：
一、上訴人即被告辛○○及其辯護人辯稱：辛○○92年9月30日
    之警訊筆錄，無證據能力。被告辛○○或辯稱：92年9月30
    日之警訊筆錄，係在凌晨被疲勞訊問云云；或辯稱：因其夜
    間到警局手銬在椅子上無法入睡，平時肝功能之指數高，製
    作筆錄時很疲倦，其有服用肝病的藥，但不知道廠牌云云；
    或辯稱：92年9月30日警訊筆錄係警員拿丑○○之筆錄給其
    閱覽，要其依丑○○之筆錄陳述，旁邊有警員大小聲稱如果
    不承認要收押，其始承認云云；或辯稱：警訊筆錄問到一半
    ，叫其到旁邊，給其看丑○○之筆錄，其有看丑○○之筆錄
    ，警察沒有打，但稱本案沒什麼，羅氏兄弟已交保，囑其承
    認云云。辯護人則辯護稱：該次警訊筆錄製作平和，錄音過
    程無意見，惟第3捲錄音帶中間有錄音沒有對話約20分鐘云
    云，經查：
    (1)被告辛○○製作警訊筆錄之時間，係在92年9月30日9時
       55分起至14時17分止，有偵訊筆錄之可稽（偵字第16503
       號卷一第56頁），並非於夜間訊問，被告辛○○辯稱係
       凌晨被疲勞訊問云云，已然無據，殊不可採。
    (2)被告辛○○辯稱：製作筆錄時疲倦乙節，證人即為被告
       辛○○製作警訊筆錄之員警丙○○證稱：製作警訊筆錄
       過程，被告辛○○並未曾表示很累不想作筆錄等語（上
       訴字卷第124頁），衡諸因被告辛○○應訊警詢筆錄之時
       間，既非在夜間，而係在早上，其當時復未曾表示身體
       疲倦暫停筆錄製作，且亦無法舉出其所服用係何種肝病
       之藥物，則以被告當時正值壯年，所辯製作筆錄時很疲
       累云云，殊不可採。
    (3)證人丙○○證稱：製作辛○○筆錄時有連續錄音，中午
       休息則未錄音，未有其他警員對被告辛○○表示如不承
       認欲將被告辛○○關起來等語（上訴字卷第125頁，第12
       7頁），且本院前審勘驗被告辛○○之警詢錄音帶，結果
       為：錄音內容清晰，偵查員丙○○與被告辛○○間對話
       自然，偵查員丙○○對被告辛○○是否涉及挾持丁○○
       之疑點均逐一詢問被告辛○○，對被告辛○○之陳述均
       反覆求證，詢問之要點如警詢筆錄所載，詢問過程係被
       告辛○○之自由陳述，其間午餐休息停止錄音，亦均呈
       現於錄音內容等情，有勘驗筆錄在卷可參（上訴字卷第
       219-221頁，且被告辛○○及其辯護人對此均無意見（上
       訴字卷第234頁），顯見員警於詢問過程均遵法定程序，
       中途欲停止錄音，亦均敘明原因，如欲對被告威脅利誘
       ，何須如此？再觀諸據被告辛○○稱：警員將其帶開看
       丑○○之筆錄處，並未加以毆打，距離製作警詢筆錄之
       處約距420公分等情（上訴字卷第235頁），可見被告辛○○閱覽丑○○筆錄之處，亦係在錄音機附近，如員警
       欲對被告威脅利誘，何以仍繼續錄音，或在錄音機可能
       收音之範圍內？再者，縱如被告辛○○所指：員警將丑
       ○○之筆錄提供其閱覽，以共犯丑○○已承認，要被告
       辛○○承認（按實則，依證人丙○○所述，並無此事）
       ，惟被告辛○○是否自白犯行，仍係其閱畢被告丑○○
       之筆錄後自由判斷取捨所為，尚難以此認被告辛○○之
       警詢筆錄非出於自由陳述。
   (4) 又關於被告自白任意性之調查，係關於證據能力程序事
       項之調查，非關案件實體之審理，是本院前審自得於準
       備程序就關於被告辛○○自白任意性之事項，傳喚證人
       丙○○並給予被告、檢察官、辯護人詰問，作為判斷被
       告辛○○92年9月30日警詢筆錄自白之證據能力之依據，
       併此敘明。
    (5)綜上，被告辛○○之警詢筆錄，具有證據能力，辯護人
       及被告辛○○所辯，不可採。
二、被告辛○○及其辯護人辯稱：92年9月30日檢察官之偵訊筆
    錄，因其人已很疲勞，在刑事警局又已經承認犯罪，很想交
    保，即照刑事警察局之筆錄陳述，此部分係沿續警局之疲勞
    訊問云云。經查被告辛○○之警詢筆錄係自由陳述，並無疲
    勞訊問問題，已如前述，而被告辛○○於檢察官偵訊時陳述
    筆錄亦與偵訊筆錄所載要旨相合，有本院前審勘驗筆錄在卷
    可稽（上訴字卷第92-93頁），是被告辛○○及辯護人空言
    所辯，不足採信，此部分之自白自有證據能力。
三、至於同案被告丑○○稱：檢察官92年9月30日偵訊筆錄之記
    載不確實乙節，經本院前審勘驗該日檢察官偵訊之錄音帶結
    果為：丑○○之陳述與92年9月30日偵訊筆錄記載之要旨相
    符等情，有勘驗筆錄在卷可稽（上訴字卷第197-198頁，是
    此部份所辯，亦不可採。
四、被告及辯護人辯稱：證人即同案被告之警偵訊筆錄，均無證
    據能力乙節，按法院辦理刑事訴訟案件應行注意事項九三
    規定：基於訴訟程序安定性、確實性之要求，若當事人已於
    準備程序或審判期日同意以被告以外之人於審判外之陳述作
    為證據，而其意思表示又無瑕疵者，不宜准許當事人撤回同
    意。及刑事訴訴法施行法第七之三條但書規定：修正刑事訴
    訟法施行前已依法定程序進行之訴訟程序，其效力不受影響
    。而其立法理由：「……但為避免程序之勞費，本諸舊程序
    用舊法，新程序始用新法之一般法則，各級法院於修正之刑
    事訴訟法施行前，已依法踐行之訴訟程序（包含相關證據法
    則之適用），其效力不受影響。故而，對於提起上訴之案件
    ，於修正刑事訴訟法施行前，原審法院就可得為證據之證據
    ，已依法定程序調查者，其效力亦不受影響，……」等。本
    件被告及辯護人於原審均稱：對檢察官所提證據之證據能力
    均無意見等語（原審卷第66-67頁），揆諸上開說明旨，再
    為主張無證據能力，顯有違禁反言，與權利之正當行使及正
    當程序之法理，且有礙訴訟程序之穩定。何況，有關共同
    被告彼此間之警偵訊陳述，對其他被告而言，自屬審判外陳
    述，惟被告庚○○、辛○○、壬○○，同案被告丑○○業經
    本院及本院前審交互詰問，並引其等警偵訊筆錄詰問之或彈
    劾之（更一卷第95頁，96頁背面，上訴字卷第174頁，178頁
    ），則上開警偵訊筆錄，自屬本院或本院前審審理內容之ㄧ
    部分，自有證據能力。被告及辯護人此部份所辯，尚有誤會
    。
五、被告及辯護人辯稱：有關證人丁○○、子○○警偵訊筆錄，
    屬審判外陳述，無證據能力乙節，然上開證人業經原審及本
    院前審交互詰問，並引其等警偵訊筆錄詰問之或彈劾之，則
    上開警偵訊筆錄，自屬原審或本院前審審理內容之ㄧ部分，
    自有證據能力。被告及辯護人此部份所辯，尚有誤會。
貳、實體部分：
一、訊據上訴人即被告庚○○固不諱言：受子○○指示，找丁○○解決，及本票上之金額係其填載等情；惟否認有何強盜犯
    行；被告辛○○、壬○○亦均否認有何強盜犯行，被告庚○○辯稱：不知丑○○會去押人云云，被告辛○○辯稱：當天
    只知丑○○要處理車禍事宜。係被告庚○○手機快沒電，借
    用其手機與被告丑○○聯絡，其餘均不知情云云；被告壬○○辯稱：從頭到尾其均未參與，8月4日下午其人均在桃園縣
    八德市，晚上在桃園市○○路喝醉酒，手機掉在庚○○之車
    上，手機未掉之前均是其在使用云云，經查：
（一）有關被害人丁○○於上開時地如何遭押並被迫簽立本票及
      切結書等情，業據證人丁○○證稱：當天丑○○僅問其是
      否係丁○○，即將其押上車，其不認識丑○○等人，不願
      上車，他們說之前其車禍未處理，被害人找他們處理，在
      車上被告丑○○給其看車禍之單據，要其簽本票，其表示
      不是那樣，不願簽本票，即被丑○○、羅鈞輝打，之後寅
      ○○下車繞到後座打伊，丑○○接著打，之後將其拉下車
      ，丑○○、寅○○、卯○○均有出手，之後再將其抓回車
      上，丑○○表示如不簽要將其殺掉，其無力反抗就簽本票
      ，簽姓名、住址、日期等語（原審卷(一)第116頁、第122頁
      、第127頁、上訴字卷第245-250頁）。被害人丁○○因此
      受有頭部挫傷合併腦震盪及前胸、上後背、雙上肢、右大
      腿、左側膕部等多處挫傷之傷害，亦有敏盛綜合醫院診斷
      證明書在卷可稽（偵字第15606號卷第19頁），此外復有
      丁○○簽名按指印、填寫發票日，經被告庚○○以機器打
      字填上金額之本票影本1張（偵字第15605號卷─第32頁）
      在卷可稽，此部份事實，堪予認定。
（二）有關壬○○於92年5月間，受子○○、乙○○委託，協助
      處理乙○○之子丁○○在高速公路發生連環車禍事宜，得
      知丁○○家境富裕，為使其與子○○合資之酒店能順利完
      工開業，乃思假藉車禍賠償名義，欲由丁○○處取得款項
      ，即與子○○、辛○○、庚○○共同基於意圖為自己不法
      所有之強盜犯意聯絡，於92年7月間某日，在桃園縣八德
      市○○街59巷5號5樓壬○○住處，與辛○○、子○○、庚○○及丑○○謀議將丁○○押走，並假藉支付車禍賠償金
      ，迫令丁○○簽票付款，並由子○○提供丁○○之生活作
      息及車號。92年8月2日18時15分許，子○○使用友人己○○之0000000000號手機打辛○○0000000000號之手機告知
      辛○○是日係七夕情人節，丁○○會晚歸，駕駛紅色三菱
      ，車號後4碼為9995號，再於同日18時18分許電話聯絡壬○○0000000000號告知上情。同日晚間8時許，壬○○並
      前往桃園縣蘆竹鄉○○○街19巷6號丁○○住處前埋伏察看
      。辛○○在鼎盛公司接獲子○○上開電話立即轉知庚○○
      ，庚○○乃指示丑○○攜帶空白本票，將丁○○押走處理
      車禍開票事宜等情，業據
    被告庚○○稱：係鼎盛公司負責人，公司僅有其與丑○○
      兩人。於91年5月申請使用0000000000號之行動電話，透
      過辛○○之介紹認識子○○，不認識丁○○。92年8月4日
      下午子○○來電給辛○○說當天丁○○與女友約會，要其
      叫人，其與辛○○、丑○○、寅○○、卯○○在公司討論
      押丁○○及簽票之事，丑○○他們負責將本票簽回來，丑
      ○○他們就出發，其與辛○○則到桃園壬○○的店，行至
      桃園市市上，丑○○有打電話聯絡，有交代丑○○等人不要傷害被害人。丑○○他們負責將本票簽回來，
      丑○○於翌日凌晨4時在公司交其未填金額本票3張，其保
      留有簽名及住址之金額空白本票1張，8月17日其將空白本
      票給子○○看，子○○要其拿去裁定，即以支票機將金額
      打上，於8月19日才到桃園地院聲請裁定，其與丑○○均
      未得任何利益，係為要讓子○○與壬○○合夥開的ＫＴＶ
      店能順利開張，所以盡量順子○○之意思幫忙，壬○○知
      道整件事等語（偵字第15605號卷(一)第6頁、第7頁、第8頁
      、第115頁、至第116頁、原審卷(二)第12頁、第24頁、第25
      頁）。
    被告辛○○稱：子○○是其弟壬○○介紹認識的，都稱呼
      她大姊，與她沒有任何糾紛，但子○○與壬○○有金錢往
      來，之前與壬○○合夥開ＫＴＶ，因為子○○要其弟先找
      店面，並稱裝潢所需之費用她要先處理，後來其弟找到店
      面並請工人裝潢，與包商打契約按進度付工程款，但子○○均藉故不付錢，承包商乃不願繼續裝潢，若要付款時，
      子○○就拜託其出面向承包商延遲幾天，但結果都沒付錢
      。子○○提及丁○○曾在高速公路上與人發生連環車禍，
      可以要求其賠償方式簽具本票，討論如何犯本案時我在場
      。之後子○○即提供丁○○平日上下班時間、所駕駛車牌
      號碼及女友住處等資料，因丁○○的父親有過戶給5間房
      子給他，如把本票向法院聲請裁定，屆時法院查封、拍賣
      丁○○名下的房子，即可取得錢。案發當天子○○以電話
      0938...503之電話，打其0000000000號手機，表示是情人
      節，丁○○會載他女朋友出遊，大約晚上12時至1時許才
      會回家。當天晚上9時許，其與庚○○、丑○○、寅○○
      、卯○○先在庚○○台北的公司內集合討論，策劃2台車
      前去，由丑○○、寅○○、卯○○3人押丁○○，目的要
      丁○○簽本票。丑○○、寅○○、卯○○3人，在晚上10
      時左右先駕駛一部自小客車到丁○○停車處埋伏等候，他
      們離開不久，其與庚○○亦駕車前往桃園等候，其間丑○○有打電話跟庚○○說丁○○不簽本票，庚○○說大姊（
      指子○○）交待一定要簽，至於丑○○他們在現場發生什
      麼事情其不清楚，後來丑○○又打電話給庚○○，稱他們
      開到現場車子之車牌被丁○○記走，要庚○○開車到南崁
      的麥當勞。其與庚○○到達麥當勞後，寅○○及卯○○上
      其等的車回台北，丑○○則自行駕車回台北，並在庚○○
      的公司內集合。之後庚○○將丁○○所簽具的3張空白金
      額本票放入一牛皮紙帶內，然後要寅○○將自小客車向警
      方報案失竊。子○○後來交代庚○○以電腦打字，將其中
      1張本票打上金額2千萬元整，再以庚○○的名義，庚○○
      向法院聲請裁定。壬○○知道其等犯案，92年8月4日晚間
      9時16分起至晚上10時這段期間與壬○○通電話，係告訴
      壬○○要去押丁○○，有提到如何押丁○○之計畫、細節
      ，92年8月5日子○○打電話表示丁○○要去報案，派出所
      要他隔日下午4時再報案，壬○○於92年8月5日早上5時於
      三重果菜市場打電話聯絡伊等語（偵字第16503號卷第58
      背面、第59頁、15605號卷(一)第116頁背面、第117頁）。
   同案被告丑○○稱：在台北市○○○路○段283號3樓鼎盛公
     司擔任副理，寅○○、卯○○係協和工商夜間部資訊科的
     同學。其手機號碼係0000000000號。92年7月中旬，壬○○
     、辛○○到公司，壬○○提起丁○○在今年5月中旬時，與
     人在高速公路發生連續車禍。他有出面幫丁○○處理，可
     能與別人有賠償上的糾紛，另丁○○的後母子○○與壬○○合意在桃園市開設卡拉ＯＫ，因子○○的資金都被她先
     生乙○○限制，故子○○答應要給壬○○的資金一直未給
     。壬○○表示子○○提議要以高速公路車禍賠償的事為由
     ，要丁○○簽出3張本票。約一週後，庚○○、子○○、辛○○至桃園壬○○家，討論這件事，子○○即言及找丁○○開本票討論這件事，子○○表示會提供丁○○的生活作
     息，騎什麼機車，最好是早上8點，因丁○○一個人騎車上
     班，丁○○在桃園中正機場上班，上班3天、休3天，還說
     丁○○女友家是開瓦斯行的，如果下班的話，他女友會去
     他家。晚上11時左右，丁○○會騎機車送他女友回家。他
     們叫其找幾個人去做，但是因為要早上8點其起不來，未去
     執行。子○○告訴我們，放手去作。再經過1個多星期，庚○○表示子○○與壬○○為店的資金而吵，問其為什麼還
     沒做。8月4日壬○○打電話給庚○○（當時我與庚○○都
     在公司）說子○○打電話給他，說丁○○今日情人節跟女
     友過情人節，會很晚回來。叫我們去帶丁○○。子○○並
     提供丁○○的汽車車號型號顏色廠牌，以及自停車場走路
     回家路線。8月4日之前，寅○○、卯○○2人因缺錢，詢問
     有無工作可做，其告訴他們有1件車禍糾紛要處理，故8月4
     日其便聯絡他們兄弟來載，當天開寅○○車號後4碼是4533
     號車，前往桃園縣蘆竹鄉○○村○○○街19巷6號等候丁○○，8月5日凌晨丁○○開車回來把車停好後，即攔下丁○○，與寅○○將丁○○押上車，往山區行駛，停車後寅○○在車上回頭就打丁○○，丁○○反抗，其也打他。後來
     丁○○被打受不了，就簽3張本票及1張保管條，其等將丁○○的東西交還叫丁○○下車，丁○○下車後，將卯○○
     黏貼在車牌上的膠帶撕開，看到車牌後就跳到路邊的草叢
     。其等約於凌晨4時回到台北公司，在公司將本票拿給庚○○處理。因為車牌被看到在公司與庚○○討論如何處理。
     後來子○○打電話說車牌被看到，丁○○現在去報案，叫
     其等去警察局報車子失竊，庚○○說如果被警察查獲，說
     是子○○委託的，跟庚○○無關，後來庚○○表示本票他
     去法院聲請裁定2千萬元等語（偵字第15605號卷(一)第60頁
     至第66頁、第113頁背面至第114頁）。
   被告辛○○所述其與子○○、被告壬○○之電話聯繫，被
     告丑○○於8月4日晚上依被告庚○○之指示前往桃園縣蘆
     竹鄉等候丁○○，到達後有與被告辛○○聯絡2次，與被告
     庚○○聯絡3次，其中被告庚○○以其手機聯絡被告丑○○
     2次等情，有通聯記錄在卷可參（偵字第15606號卷第54至
     59頁），且觀諸92年8月5日凌晨，共犯丑○○自1時43分許
     至3時9分許，4次聯絡被告庚○○，有被告庚○○與丑○○
     之手機通聯紀錄在卷可稽（偵字第15605號卷(二)第179頁）
      ，核與丑○○前開所述，丁○○不願簽本票其打電話給
     被告庚○○，嗣車牌號碼遭丁○○發現速聯絡被告庚○○
     等情相符。足認上開之陳述有證據可佐，此部分事
     實，亦堪認定。
（三）相關手機通聯情形：
  被告辛○○使用之手機號碼係0000000000號，被告壬○○使
    用之手機號碼係0000000000號，均經被告辛○○、壬○○供
    明在卷（偵字第16503號卷第51頁背面、第58頁）。證人子
    ○○證稱：范秉光先生有借其手機，但借用不超過1個月，
    因庚○○、壬○○叫其不要用自己的電話，其使用范秉光之
    電話係因有基本費可以打，故用范秉光之易付卡那支手機與
    自己之手機輪流打等語（上訴字卷第240頁，第243，244頁
    ）。而0000000000號之手機，係范秉光先生申請之門號，有
    門號查詢資料在卷可稽（偵字第15605號卷(二)第157頁），參
    酌被告辛○○並供稱子○○打其0000000000號之手機時，均
    係用0938...尾數503之手機等語（偵字第15605號卷(一)第118
    頁背面、上訴字卷第243頁），可知證人子○○除了案發時
    自陳之3支手機外（0000000000號、0000000000號、0000000
    000號，15605號卷(一)第69頁），尚有使用向范秉光借用之00
    00000000號之手機。而子○○持用范秉光之0000000000號之
    手機，於92年8月4日18時15分許，撥打被告辛○○00000000
    00號之手機，其基地台地係在桃園縣蘆竹鄉○○路○段112號
    ，適在子○○亦係丁○○住處附近；同日18時18分許，子○○再以范秉光0000000000號之手機聯絡壬○○0000000000號
    手機，基地台在桃園縣蘆竹鄉○○路110號，亦在子○○所
    住之桃園縣蘆竹鄉，而被告辛○○另於18時27分，撥打子○○持用范秉光0000000000號手機，被告壬○○之手機亦於同
    日19時52分、20時27分及20時30分撥打子○○持用范秉光手
    機3次（按子○○僅接聽20時30分之該通電話）等情，分別
    有0000000000號手機之通聯紀錄（偵字第15605號卷(二)第161
    頁）、被告辛○○0000000000號手機之通聯紀錄（偵字第15
    606號卷第55頁）及被告壬○○0000000000號手機之通聯紀
    錄在卷可稽（偵字15605號卷(二)第204頁），亦核與被告庚○○所稱：子○○於92年8月4日係打電話給辛○○，透過辛○○告知丁○○當日之行蹤等情（上訴字卷第237頁），堪認
    ：子○○持用范秉光之手機於8月4日下午18時許，與被告辛○○相互聯絡3次與被告壬○○聯絡1次，其間被告辛○○、
    壬○○均有主動聯絡子○○。
（四）被告辛○○辯稱：因庚○○之手機快沒電而用其電話云云
      ，被告庚○○辯稱：案發時不在蘆竹云云，然觀諸共犯丑
      ○○稱：借寅○○之手機與庚○○所使用辛○○之電話聯
      絡云云，然有關共犯丑○○於92年8月4日晚上，自台北前
      往桃園守候丁○○，於該晚21時15分以其0000000000號手
      機，撥打被告辛○○之0000000000號之手機，當時其所在
      基地台係桃園縣蘆竹鄉○○路305巷10號，同晚21時21分
      在同一基地台所在位置再撥打被告辛○○同一支手機1次
      ；同晚21時24分，被告丑○○再撥打被告庚○○之000000
      0000手機，嗣21時30分及22時14分許，被告徐文祥以其上
      開手機撥打被告丑○○手機，其間被告丑○○手機所在之
      基地台係在桃園縣蘆竹鄉○○路234號，被告庚○○所在
      之基地台位置亦先後在桃園縣蘆竹鄉○○路及南崁路等情
      ，有被告庚○○及共犯丑○○手機之通聯紀錄在卷可稽（
      偵字第15605號卷(二)第170頁、第179頁），顯見共犯丑○○依被告庚○○之指示前往桃園縣蘆竹鄉等候丁○○時，
      分別打被告辛○○手機聯絡2次，打被告庚○○手機聯絡3
      次，而被告庚○○均係用其持有之電話與被告丑○○聯絡
      ，可知被告丑○○係分別與被告辛○○、庚○○聯絡，否
      則不需分別打其等2人之手機。是此部份所辯，與上開證
      據不符，均不足採。
（五）被告壬○○辯稱：8月4日晚上在桃園市○○路喝醉酒，手
      機掉在庚○○之車上乙節，經查：有關92年8月4日晚上自
      21時30分起至翌日即8月5日1時41分許，被告庚○○之手
      機即10次與共犯丑○○之手機聯絡，斯時被告庚○○所在
      之基地台位置分別坐落於桃園縣蘆竹鄉○○路、中正路、
      長春路、中山路一帶，而丑○○所在之基地台則大部分在
      桃園縣蘆竹鄉○○路1段112號處，即丁○○住處附近，有
      被告庚○○與丑○○之手機通聯紀錄在卷可按（偵字第15
      605號卷(二)第170頁、第171頁、第179頁），其中於8月5日
      零時10分許，被告庚○○與丑○○通話之基地台均出現於
      桃園縣蘆竹鄉○○路1段112號丁○○住處附近，顯見被告
      庚○○於8月4日晚上21時30分許至8月5日1時41分許，係
      駕車搭載被告辛○○出現在丁○○住處附近，而非在被告
      壬○○所稱之桃園市○○路之酒店。是被告壬○○此部份
      所辯，不足採信。
（六）被告壬○○辯稱該日其未前往桃園縣蘆竹鄉，其均在桃園
      市○○路喝酒乙節，觀諸被告壬○○於92年8月4日中午12
      時起，即有多次手機之通聯基地台係在桃園縣蘆竹鄉等處
      ，有被告壬○○手機之通聯紀錄可考（15605號卷(二)第204
      頁），所辯顯不足採。
（七）被告辛○○辯稱：不知情，未參與乙節，然被告辛○○於
      偵訊稱：對丑○○警詢筆錄稱：一起討論如何犯案乙節，
      坦白說，討論如何犯案時，我在場等語（偵字第16503號
      卷第54頁），則其改稱不知情云云，顯不可採。且被告辛○○於8月4日9時16分、22時01分許，亦以0000000000號
      手機與被告壬○○之0000000000號手機聯繫2次，被告壬○○手機基地台出現在桃園縣蘆竹鄉、及桃園縣八德市，
      有通聯紀錄在卷可稽，顯見8月4日晚上被告壬○○接獲子
      ○○之電話後，與被告辛○○保持聯繫。再者，共犯丑○○等將丁○○釋放後，92年8月5日凌晨4時2分、4時23分
      、8時16分、16時56分，子○○持用范秉光之0000000000
      號之手機，撥打被告辛○○0000000000號之手機，有通聯
      紀錄在卷可稽（15605號卷(二)第161頁），核與被告丑○○
      前開所稱凌晨4時回到台北公司，在公司討論車牌被看到
      如何處理，子○○打電話說車牌被看到，丁○○已報警處
      理，警察要其隔日下午4時到案，及被告辛○○前開所述
      子○○打電話表示丁○○要去報案，派出所要他隔日下午
      4時再報案互核相符，顯見子○○不僅於犯案前與被告辛○○、壬○○與被告辛○○密切聯繫，於犯案發因丁○○
      記下車牌，恐東窗事發，旋於犯後即92年8月5日凌晨4時2
      分、4時23分尚未破曉，即速與被告辛○○聯絡，繼於同
      日上午8時16分、下午16時56分再與被告辛○○聯繫，若
      被告辛○○未參與謀議，子○○何以一再聯繫被告辛○○
      。是其所辯，亦不足採。
（八）被告庚○○辯稱：押丁○○簽本票係要恐嚇取財，不知丑
      ○○等人施強暴脅迫乙節。同案被告丑○○固稱：丁○○
      不簽本票，打電話問庚○○，庚○○有交代不要打傷丁○○，慢慢跟他耗等語（偵字第15605號卷(一)第63頁），然
      無證據可佐，尚難輕信，且是稱：不要打傷等語，並非不
      要毆打，是上開說詞，能否認係被告庚○○等主觀上有不
      施用強暴之犯意？殊有疑問。何況，被害人確遭毆打，已
      如前述，是同案被告丑○○所述，已與上開證據不符，倘
      同案被告丑○○確聽命於被告庚○○，何以被害人會遭毆
      打？是丑○○上開所述，尚難採為有利被告等之認定。再
      者，所謂恐嚇，係以將來惡害通知，而本件被告等本即係
      要押人取本票，顯係以強暴方法為之，與恐嚇之要件不符
      ，所辯不足採信。從而，被告庚○○、辛○○、壬○○等
      及其辯護人辯稱：與子○○係謀議，至多要被告丑○○以
      恐嚇手段取得丁○○簽立之本票，然被告丑○○出示相關
      車禍文件後，於丁○○拒絕簽發本票，被告丑○○卻使用
      毆打及殺害被害人之強暴、脅迫手段，已超出當初被告等
      與子○○謀議之犯意範圍云云，與上開證據不符，且觀諸
      ：共犯丑○○稱：謀議時，子○○告訴我們，放手去作，
      他們就叫我找幾個人去作等語（偵字第15605號卷一第61
      頁），既命共犯放手作，於主觀上自堪認包含強暴脅迫手
      段，否則有何放手與否問題？是此部份所辯，不足採信。
（九）辯護人辯稱：丑○○於警詢所指謀議乙節，不可採，因當
      時尚有楊繡綺等人在場，不可能有何犯罪謀議等語，經查
      ：證人楊繡綺於原審證稱：我認識子○○沒多久，子○○
      就說要嫁給乙○○，她有說要從乙○○那裡挖一些錢，我
      們酒店小姐都知道。子○○講話時，壬○○、陳秀月還有
      很多人在場，子○○沒說用什麼方法等語（原審卷110頁
      ），顯見證人楊繡綺上開所稱，與證人丑○○所指，於時
      間、內容地點均不相同，為兩回事，辯護人所辯，尚有誤
      會。
（十）辯護人或辯稱：丑○○於警詢所指謀議乙節，不可採，因
      當時尚有承包商陳榮盛等人在場，不可能有何犯罪謀議等
      語，經查：證人陳榮盛於原審另案證稱：為了拿錢，只去
      過壬○○家一次，當時有子○○、壬○○、壬○○朋友，
      我的同事涂先生、徐先生等人在場等語（原審96年訴字第
      278號卷第276頁），並未明白指稱確切時間，則是否與同
      案被告丑○○上開所指相同日期，已非無疑，何況，被告
      辛○○稱：那天我有去壬○○家等語（更一卷第144頁背
      面），而其為被告壬○○兄弟，證人陳榮盛卻未指稱被告
      辛○○在場，則證人陳榮盛所指，是否與之相同？殊堪懷
      疑。是尚難以此模糊說詞，為有利被告等之認定。
（十一）辯護人辯稱：本件係丑○○攜帶空白本票前往，其亦僅
        使丁○○於本票簽名、捺指印及記載發票日，欠缺金額
        之記載，係屬欠缺應記載事項之票據，屬無效票，而被
        告庚○○、辛○○、壬○○與子○○，欲丁○○簽寫本
        票，僅係欲取得票據之債權，目的在於不法之債權利得
        ，而被告庚○○、辛○○、壬○○與子○○取得無效票
        ，並未獲得任何財產上之利益，其等未有所得，犯罪仍
        屬未遂。按有價證券除表彰之權利外，本身具有物之性
        質，自屬強盜犯罪客體，且如前所述，本件被告等上自
        被害人處取得切結書（表明願賠償），是被告等確取得
        強盜之客體--物，且有其價值，尚非無價，雖其有本票
        屬無效，然此無非其犯罪動機得償與否，並不影響犯罪
        之成立，自堪受刑事法律評價，辯護人所辯，尚有誤會
        。
（十二）共犯之認定：認定犯罪事實所憑之證據，並不以直接證
        據為限，即綜合各種間接證據，本於推理作用，為認定
        犯罪事實之基礎，如無違背一般經驗法則，尚非法所不
        許。有最高法院44年台上字第702號判例可資參照。本
        件證人子○○、被告辛○○、被告壬○○，均否認犯罪
        。然查：
      (1) 被告庚○○係透過被告辛○○因而認識子○○，幫子
          ○○處理與案外人戊○○150萬元之債務，業如子○○前揭所述，被告辛○○與被告壬○○係兄弟，因知
          子○○延未支出與其弟壬○○合資酒店之裝潢工程款
          ，介紹被告庚○○幫子○○處理債務，以利子○○處
          理與被告壬○○之工程款；又據被告辛○○前開所述
          ，子○○與被告壬○○共同出資經營酒店，子○○均
          延未支付裝潢款，復無法立即自戊○○處取回欠款，
          因而提議丁○○發生車禍，藉口車禍賠償找丁○○開
          票，而此項提議，與子○○與被告壬○○之酒店裝潢
          工程款有關。反觀，被告庚○○僅係受託處理債務，
          與被告子○○並無經濟上之利害關係；同案被告丑○○係被告庚○○之員工，同案被告寅○○、卯○○係
          被告丑○○之朋友，均與子○○無直接交往或利害關
          係，自不可能無緣無故去找丁○○強迫開票；如與被
          告壬○○、辛○○無涉，則何須找被告庚○○出面處
          理子○○之債務，故由犯罪之動機上，被告壬○○、
          辛○○均有參與犯罪之動機。
       (2)就犯罪之過程，被告壬○○均知悉，謀議押丁○○開
          本票，係在壬○○之住處，業如被告庚○○、丑○○
          、辛○○前開所述；謀議既定，於實施犯罪當天復由
          子○○主動先與被告辛○○、壬○○聯繫，之後被告
          庚○○始指示被告丑○○執行押丁○○之行動，其間
          被告壬○○亦主動與子○○聯繫，並與被告辛○○連
          絡3次，經被告辛○○告以要前去押丁○○之細節，
          被告壬○○並未為反對之表示，如被告壬○○未參與
          ，被告辛○○何以須告知被告壬○○前往押丁○○之
          計劃、細節？且被告辛○○如未共同參與押丁○○開
          票，何以辛○○自8月4日9時許即與被告庚○○一同
          前往桃園縣蘆竹鄉，一直到8月5日凌晨4時許，始一
          同返回台北鼎盛公司？再加上犯罪後，子○○聯絡被
          告辛○○事機敗露，而非聯繫被告庚○○，顯見子○○主要之聯絡對象是陳氏兄弟，而非被告庚○○。是
          承前被告辛○○、壬○○有犯罪之動機，再加以犯罪
          之謀議、犯罪之實施過程共犯之聯繫、參與等情，被
          告壬○○、辛○○應有參與犯罪。
       (3)子○○參與本件犯罪，屢經被告辛○○、庚○○、丑
          ○○供述在卷，再參以子○○於案發當天使用案外人
          范秉光之手機聯絡各項事宜，核與共犯陳述相合，子
          ○○應有與被告辛○○、壬○○、庚○○共謀犯強盜
          罪。
        (4)至於被告庚○○取得丁○○所簽3張空白本票後，將
          其中之1紙以電腦打字填上金額2千萬元，偽造丁○○
          為發票人名義之本票，並於92年8月19日向桃園地院
          聲請本票裁定強制執行，而行使上開偽造之本票，有
          金額2千萬元之本票影本、被告庚○○擔任聲請人之
          民事聲請本票裁定狀影本在卷可稽（偵字第15605號
          卷(一)第27頁至第32頁），子○○嗣後亦收受桃園地院
          本票裁定轉交乙○○，業經供明在卷（原審卷第128
          頁），惟自丁○○報警時起，警方已開始偵辦本案，
          則子○○轉交裁定予乙○○，本係案發後之行為，或
          恐遭查獲，或係出於撇清與本案被告庚○○等之關係
          ，尚難據此，而認其非共犯關係，併此敘明。
（十三）同案被告丑○○固聽聞子○○、被告庚○○、辛○○、
        壬○○言及丁○○車禍，要以車禍之名義逼迫丁○○開
        票，其就攜帶相關之本票及車禍文件前往等候丁○○，
        強押丁○○至蘆竹鄉五福村山上，其固有妨害自由犯意
        ，惟被告丑○○將丁○○押至山上時，在車上有出示車
        禍之相關文件予丁○○，業經證人丁○○證述在卷，又
        其係被告庚○○之員工，未如被告庚○○一般能全盤掌
        握子○○與辛○○、壬○○間之債務關係及丁○○車禍
        之實況，是同案被告丑○○其持相關資料向丁○○要求
        簽本票，係受公司主管即被告庚○○之指示而為；同案
        被告寅○○、卯○○非鼎盛公司之員工，坦承係應同案
        被告丑○○之邀前往處理車禍債務，同案被告丑○○亦
        稱係找羅氏兄弟一同處理車禍債務，業如前述，且其等
        於離去時並未取走被害人丁○○之背包、手機，則同案
        被告（丑○○）、寅○○、卯○○，主觀認知既係處理
        車禍債務，客觀上除使丁○○於本票上簽名外，並未取
        走丁○○之財物，難認有何不法所有之意圖，其等使丁○○簽發空白本票，雖使用強暴力，難認係基於強盜之
        犯罪故意，惟其等以強暴力使丁○○簽發本票，仍構成
        妨害自由罪。然不影響被告壬○○、辛○○、庚○○等
        強盜罪之成立，合予敘明。
（十四）壬○○辯護人聲請傳喚證人子○○乙節，然查：證人子
        ○○迭經原審、本院前審傳喚並交互詰問，依刑事訴訟
        法第196條規定，即無再傳喚必要，附此敘明。
綜上，事證明確，被告等所辯，均不足採，其等犯行，均堪認定
。
二、新舊法比較：被告等行為後，刑法於九十五年七月一日修正
    生效，與本案有關之修正為：刑法第28條，共犯將實施改
    為實行，縮小範圍，惟於本案不生影響。新法刪除刑法第
    55條牽連犯規定，改為一罪一罰，兩相比較，自以修正前牽
    連犯之從一重處斷，為有利被告。刑法分則有關罰金之最
    高額並未修正，而刑法第33條第5款罰金最低額，由銀元一
    元，修正為新台幣壹仟元，自以修正前為有利被告。綜上比
    較，依刑法第2條第1項規定，自應適用行為時法。
三、按刑法分則或刑法特別法中規定之結夥二人或三人以上之犯
    罪，應以在場共同實施或在場參與分擔實施犯罪之人為限，
    最高法院94年度台上字第1949號判決意旨參照。本件被告等
    係推由同案被告丑○○、寅○○、卯○○在場實施強暴脅迫
    行為，故核被告等所為，係犯刑法第330條結夥強盜罪。被
    告庚○○另犯刑法第201條之偽造有價證券罪、第214條之使
    公務員登載不實文書罪。被告庚○○、辛○○、壬○○與
    子○○等就強盜部分；被告庚○○、子○○就偽造有價證券
    、使公務員登載不實文書部分；均有犯意聯絡，行為分擔，
    均為共同正犯。被告庚○○、辛○○、壬○○就強盜部分，
    為共謀共同正犯，又其等利用無強盜犯意之寅○○等人實施
    強暴行為，為間接正犯。被告庚○○偽造有價證券後，復
    持而行使，其行使之低度行為，為偽造之高度行為所吸收，
    不另論罪。被告庚○○所犯偽造有價證券、使公務員登載
    不實文書、強盜各罪間，有方法結果之牽連關係，應從較重
    之結夥強盜罪處斷。有關被告庚○○偽造有價證券及使公
    務員登載不實部份，起訴事實已有記載，惟漏引法條，自為
    起訴效力所及，本院自得併予審究。被告等犯罪時間，固
    在九十六年四月二十四日之前，惟不符中華民國九十六年罪
    犯減刑條例規定，因此不得依該條例減刑。
四、原審認被告庚○○、辛○○、壬○○犯行明確，予以論罪科
    刑，固非無見，惟未及比較適用新舊法，漏未論及子○○為共犯。被告等上訴否認犯行，固無理由，惟原判決既有
    前開不當，自應由本院予以撤銷改判。爰審酌被告庚○○、
    辛○○、壬○○之犯罪動機，犯罪使用之手段、於本案扮演
    之角色，對被害人所造成之傷害，被告庚○○坦承部分犯行
    、被告辛○○、壬○○飾詞卸責之犯後態度等一切情狀，分
    別量處如主文第二、三項所示之刑。附表偽造之本票，依刑
    法第205條規定於被告庚○○項下宣告沒收。
據上論斷，應依刑事訴訟法第369條第1項前段、第364條、第299
條第1項前段、刑法第2條第1項，修正前刑法第28條、第201條第
1項、第214條、第330條、第55條、第205條，判決如主文。
本案經檢察官吳國南到庭執行職務。
中    華    民    國    98    年    3     月    6     日
                  刑事第十八庭審判長法  官  吳鴻章
                                    法  官  陳健順
                                    法  官  周政達
以上正本證明與原本無異。
如不服本判決，應於收受送達後10日內向本院提出上訴書狀，其
未敘述上訴之理由者並得於提起上訴後10日內向本院補提理由書
（均須按他造當事人之人數附繕本）「切勿逕送上級法院」。
                                    書記官  廖純瑜
中    華    民    國    98    年    3     月    6     日
附錄：本案論罪科刑法條全文
中華民國刑法第330條
（加重強盜罪）
犯強盜罪而有第321條第1項各款情形之一者，處7年以上有期徒
刑。
前項之未遂犯罰之。
中華民國刑法第214條
（使公務員登載不實罪）
明知為不實之事項，而使公務員登載於職務上所掌之公文書，足
以生損害於公眾或他人者，處3年以下有期徒刑、拘役或5百元以
下罰金。
中華民國刑法第201條
（有價證券之偽造變造與行使罪）
意圖供行使之用，而偽造、變造公債票、公司股票或其他有價證
券者，處3年以上10年以下有期徒刑，得併科3千元以下罰金。
行使偽造、變造之公債票、公司股票或其他有價證券，或意圖供
行使之用，而收集或交付於人者，處1年以上7年以下有期徒刑，
得併科3千元以下罰金。
附  表：
┌────┬──────┬─────────┬─────┐
│發票人  │發  票  日  │發  票  金  額    │票      號│
├────┼──────┼─────────┼─────┤
│丁○○  │92年1月5日  │新台幣貳仟萬元    │CHNO184323│
└────┴──────┴─────────┴─────┘


司法院資訊處製作；財團法人民間司法改革基金會備份。
